臺灣新竹地方法院刑事判決　　　　　　99年度審交易字第87號
公　訴　人　臺灣新竹地方法院檢察署檢察官
被　　　告　吳聲海
上列被告因過失傷害案件，經檢察官提起公訴（99年度偵緝字16
9 號），經被告於本院準備程序中，就被訴事實為有罪之陳述，
經告知被告簡式審判程序之旨，並聽取檢察官、被告等之意見後
，經本院裁定進行簡式審判程序，本院判決如下：
    主  文
吳聲海犯業務過失傷害致人重傷罪，處有期徒刑拾月。
    犯罪事實
一、吳聲海係從事建築粉刷工作，平日以駕駛車輛載送工具及木
    材為其附隨業務，為從事業務之人。其於民國98年4 月28日
    下午4 時許，無照駕駛車牌號碼L6—4120號自用小貨車，從
    新竹縣湖口鄉○○路出發，沿新竹縣湖口鄉水車田園咖啡廳
    旁產業道路往成功路方向行駛，行經新竹縣湖口鄉信勢村24
    鄰18之1 號旁彎道時，本應注意汽車除行駛於單行道或指定
    行駛於左側車道外，在未劃標線之道路，應靠右行駛，而依
    當時現場天候晴、日間自然光線、柏油路面乾燥、無缺陷、
    無障礙物、視距良好，並無不能注意之情事，竟疏未注意及
    此，適范植昊騎乘腳踏車，沿該產業道路往水車田園咖啡廳
    方向行駛，亦行經此處，因吳聲海未靠右行駛而不慎撞擊范
    植昊所騎乘之腳踏車，致范植昊人車倒地，受有左股骨開放
    性骨折、頭部外傷、臉部撕裂傷，因而致左膝關節僵直，其
    運動範圍僅能達到0-45度左右等屬嚴重減損一肢以上機能之
    重傷害。嗣經警到場處理後，始查悉上情。
二、案經范植昊訴由新竹縣政府警察局竹北分局報告臺灣新竹地
    方法院檢察署檢察官偵查起訴。
    理    由
一、程序部分：
    按除被告所犯為死刑、無期徒刑、最輕本刑為3 年以上有期
    徒刑之罪或高等法院管轄第一審案件者外，於前條第1 項程
    序進行中，被告先就被訴事實為有罪之陳述時，審判長得告
    知被告簡式審判程序之旨，並聽取當事人、代理人、辯護人
    及輔佐人之意見後，裁定進行簡式審判程序，刑事訴訟法第
    273 條之1 第1 項定有明文。本件被告吳聲海所犯係死刑、
    無期徒刑、最輕本刑為3 年以上有期徒刑以外之罪，其於準
    備程序中就被訴事實為有罪之陳述，經告知簡式審判程序之
    旨，並聽取公訴人及被告吳聲海之意見後，本院認為適宜進
    行簡式審判程序，合先敘明。
二、認定被告吳聲海犯行所憑之各項證據：
（一）被告吳聲海於警詢時、偵查中、本院準備程序及簡式審判
      程序中之自白，其稱：伊從事建築粉刷工作十幾年了，平
      常會開L6－4120號自用小貨車載運工具，偶爾會幫老闆載
      運木材，98年4 月28日下午4 時許，伊從新竹縣湖口鄉○
      ○路出發，沿新竹縣湖口鄉水車田園咖啡廳旁產業道路往
      成功路方向行駛，要載運泥土給朋友，伊行經新竹縣湖口
      鄉信勢村24鄰18之1 號旁彎道時，告訴人范植昊在對向，
      人在伊左邊，伊轉彎過去，來不及反應就撞上了，伊是左
      側車頭的後照鏡先撞到告訴人范植昊身體，再來告訴人范
      植昊的腳踏車擦到伊的左側車門，後來腳踏車撞到伊的輪
      胎，告訴人范植昊就彈到旁邊去等語（見臺灣新竹地方法
      院檢察署98年度偵字第6215號偵查卷第5 至8 頁；99年度
      偵緝字第169 號偵查卷第10、11、20至22頁，本院卷第64
      、65、75至78、100 、101 、108 至113 頁含背面）。
（二）告訴人范植昊於偵查中之指述。其指稱：98年4 月28日下
      午4 時許，他騎腳踏車由成功路往水車田園咖啡廳方向前
      進，欲返回位在新竹縣湖口鄉德盛村23鄰德盛125 號的家
      。對方車輛當時是從水車田園咖啡廳旁產業道路往成功路
      方向行駛，他是從成功路聖大汽車修理場直行，行進至成
      功路614 巷左轉，騎至新竹縣湖口鄉信勢村24鄰18之1 號
      旁彎道時，就與被告吳聲海所駕駛之自用小貨車發生碰撞
      ，伊煞車後就靠牆轉，伊是左邊倒地，被彈飛起來（見臺
      灣新竹地方法院檢察署98年度偵字第6215號偵查卷第9 至
      12、40至42、47、48頁；99年度偵緝字第169 號偵查卷第
      20至22頁）。
（三）證人周學勇、覃日宏及林祥仁於偵查中之證述（見臺灣新
      竹地方法院檢察署98年度偵字第6215號偵查卷第30至32、
      40至42、47、48頁）。
（四）新竹縣政府警察局竹北分局湖口分駐所道路交通事故當事
      人酒精測定紀錄表、道路交通事故現場圖、道路交通事故
      調查報告表（一）、（二）影本各1 紙暨交通事故現場照
      片8張、車禍全景現況2張等資料在卷可稽（見臺灣新竹地
      方法院檢察署98年度偵字第6215號偵查卷第13、14、19、
      20、33、52、53頁）。佐證：98年4月28日下午4時許，當
      時現場天候晴、日間自然光線、柏油路面乾燥、無缺陷、
      無障礙物、視距良好等情狀及被告吳聲海無照駕駛上揭車
      輛撞擊告訴人范植昊所騎乘之腳踏車，致告訴人范植昊人
      車倒地之事實。
（五）財團法人天主教湖口仁慈醫院乙種診斷證明書影本、中華
      民國身心障礙手冊影本、天成醫院99年9 月30日天成事字
      第9900930 號函及100 年5 月19日天成事字第100051900
      號函各1 份（見臺灣新竹地方法院檢察署98年度偵字第62
      15號偵查卷第15頁；99年度偵緝字第169 號偵查卷第23頁
      ），佐證告訴人范植昊因本件車禍事故，受有左股骨開放
      性骨折、頭部外傷、臉部撕裂傷，因而致左膝關節僵直，
      其運動範圍僅能達到0-45度左右，應屬嚴重減損一肢以上
      機能之重傷害之事實。
（六）按汽車除行駛於單行道或指定行駛於左側車道外，在未劃
      標線之道路，應靠右行駛。但遇有特殊情況必須行駛左側
      道路時，除應減速慢行外，並注意前方來車及行人，道路
      交通安全規則第95條第1 項分別定有明文。是被告吳聲海
      駕駛自用小貨車行駛於道路上自應遵守上開道路交通安全
      規則之規定。又依卷附道路交通事故現場圖、道路交通事
      故調查報告表（一）（二）及道路交通事故照片所示，事
      發當時天候晴、日間自然光線、柏油路面乾燥、無缺陷、
      無障礙物、視距良好，並無不能注意之情事，而依被告吳
      聲海之智識、能力又無不能注意之情況，然被告吳聲海疏
      於注意至此，且無照駕駛自用小貨車，致不慎撞擊告訴人
      范植昊所騎乘之腳踏車，致告訴人范植昊人車倒地，受有
      左股骨開放性骨折、頭部外傷、臉部撕裂傷，因而致左膝
      關節僵直，其運動範圍僅能達到0-45度左右等重傷害，堪
      認被告吳聲海就本件事故之發生顯有過失；另據卷附之臺
      灣省竹苗區車輛行車事故鑑定委員會100 年6 月7 日竹苗
      鑑0000000 字第1005302065號函之鑑定意見所示：「一、
      吳聲海…無照駕駛自小貨車，行經未劃分向標線之彎道，
      未靠右行駛，為肇事原因。二、范植昊騎乘腳踏車，措手
      不及，無肇事因素。」等情（見本院卷第82至88頁），亦
      同此見解。復以告訴人范植昊之受傷結果既因被告吳聲海
      之過失所致，二者間具相當因果關係無疑。
（七）綜上，本件事證業臻明確，被告吳聲海上揭犯行明確，應
      依法予以論科。
三、論罪科刑：
（一）論罪：
  １、刑法上所稱業務，係指個人基於其社會地位繼續反覆所執
      行之事務，其主要部分之業務固不待論，即為完成主要業
      務所附隨之準備工作與輔助事務，亦應包括在內（最高法
      院71年度台上字第1550號判例參照）。本件被告吳聲海係
      從事建築粉刷工作，平日以駕駛車輛載送工具及木材為其
      附隨業務，則「駕駛車輛」即屬被告吳聲海之附隨業務。
  ２、按毀敗或嚴重減損一肢以上之機能即屬重傷，刑法第10條
      第4項第4款定有明文，本件告訴人即被害人范植昊騎乘腳
      踏車因遭被告吳聲海違規駕駛上開自用小貨車撞擊，因而
      人車倒地並受有左股骨開放性骨折、頭部外傷、臉部撕裂
      傷，因而致左膝關節僵直，其運動範圍僅能達到0-45度左
      右，應認已達嚴重減損一肢以上機能之重傷害，是以，被
      告吳聲海本件所為，係犯刑法第284 條第2 項後段之業務
      過失傷害致人重傷罪。
  ３、至檢察官起訴書原認被告吳聲海本件所為係犯刑法第284
      條第1 項前段之過失傷害罪，容有誤會，惟此部分業經本
      院於簡式審判程序時當庭變更起訴法條為刑法第284 條第
      2 項後段之業務過失傷害致人重傷罪，附此敘明。
（二）被告吳聲海刑罰加重事由（無照駕駛）：按汽車駕駛人，
      無駕駛執照駕車、酒醉駕車、吸食毒品或迷幻藥駕車、行
      駛人行道或行經行人穿越道不依規定讓行人優先通行，因
      而致人受傷或死亡，依法應負刑事責任者，加重其刑至2
      分之1 ，道路交通管理處罰條例第86條第1 項定有明文。
      查本件被告吳聲海係無照駕駛上開自用小貨車肇事，業據
      其供陳在卷（見本院卷第112 頁背面），是被告吳聲海無
      自用小客車之駕駛執照駕駛車輛，因而致人受重傷，依法
      應負業務過失傷害致人重傷之刑事責任，自應依道路交通
      管理處罰條例第86條第1 項之規定加重其刑，並依法遞加
      之。
（三）量刑：爰審酌被告吳聲海前無任何刑事前案記錄，有臺灣
      高等法院被告前案紀錄表1 份在卷可憑，堪徵其素行尚佳
      ，然被告吳聲海無照駕駛自用小貨車致釀本件交通事故，
      造成告訴人范植昊身體及精神上極大之痛苦及不便，經多
      次治療後仍無法痊癒之重傷害程度，又被告吳聲海在本件
      車禍事故中為全部肇事原因，且訴訟過程中對於承諾賠償
      之履行一再失信拖延，難認有和解之誠意，且告訴人范植
      昊現仍為在學學生，因被告吳聲海之過失，即遭此飛來橫
      禍，對其未來求學、生活影響甚鉅，所為實不足取，惟念
      其犯後坦承犯行，且業已給付告訴人范植昊新臺幣20萬元
      ，由告訴人范植昊法定代理人范瑞堂收受，然並未達成和
      解等一切情狀，量處如主文所示之刑，以示懲儆。
四、據上論斷，應依刑事訴訟法第273 條之1 第1 項、第299 條
    第1 項前段、第300 條，刑法第284 條第2 項後段、道路交
    通管理處罰條例第86條第1 項，刑法施行法第1 條之1 第1
    項、第2 項前段，判決如主文。
本案經檢察官洪期榮到庭執行職務。
中    華    民    國    100    年    10    月    31   日
                  刑事交通庭    法  官  劉兆菊
以上正本證明與原本無異
如不服本判決應於收受判決後10日內向本院提出上訴書狀，並應
敘述具體理由。其未敘述上訴理由者，應於上訴期間屆滿後20日
內向本院補提理由書(均須按他造當事人之人數附繕本)「切勿逕
送上級法院」。
中    華    民    國    100    年    10    月   31    日
                                書記官  許榮成
參考法條：
中華民國刑法第284條
（過失傷害罪）
因過失傷害人者，處6 月以下有期徒刑、拘役或5 百元以下罰金
，致重傷者，處1 年以下有期徒刑、拘役或5 百元以下罰金。
從事業務之人，因業務上之過失傷害人者，處1 年以下有期徒刑
、拘役或1 千元以下罰金，致重傷者，處3 年以下有期徒刑、拘
役或2 千元以下罰金。